臺灣臺南地方法院民事裁定　　　　　　　 100年度抗字第90號
抗　告　人　洪淇釧
相　對　人　中國信託商業銀行股份有限公司
法定代理人　辜松
上列抗告人因與相對人間聲請拍賣抵押物事件，對於民國100年1
0月5日本院100年度司拍字335號裁定提起抗告，本院裁定如下：
    主  文
抗告駁回。
抗告程序費用新臺幣壹仟元由抗告人負擔。
    理  由
一、抗告意旨略以：抗告人並無如相對人所述自民國100年6月14
    日起即未依約清償積欠相對人債務本息之情事，且抗告人於
    100年10月12日已將積欠相對人債務逾期未清償部分，如數
    清償，故相對人以抗告人未依約繳納本息為由，向本院聲請
    裁定拍賣如附表所示之抵押物，即無理由，爰請求廢棄原裁
    定等語。
二、按抵押權人，於債權已屆清償期，而未受清償者，得聲請法
    院拍賣抵押物，就其賣得價金而受清償。民法第873條定有
    明文。是抵押權人依此項規定聲請拍賣抵押物係屬非訟事件
    ，法院所為准駁之裁定，無確定實體法上法律關係存否之性
    質，於債權及抵押權之存否無既判力，故袛須其抵押權已經
    依法登記，且債權已屆清償期而未受清償，法院即應為准許
    拍賣抵押物之裁定，至對於此項法律關係有爭執之人，為求
    保護其權利，不妨提起訴訟，以求解決，不得僅依抗告程序
    聲明其爭執，並據為廢棄拍賣抵押物裁定之理由（最高法院
    51年10月8日民刑庭總會決議(三)參照）。又抵押權人聲請
    拍賣抵押物，在一般抵押，因必先有被擔保之債權存在，而
    後抵押權始得成立，故祇須抵押權已經登記，且登記之債權
    已屆清償期而未受清償，法院即應准許之。惟最高限額抵押
    ，抵押權成立時，可不必先有債權存在，縱經登記抵押權，
    因未登記已有被擔保之債權存在，如債務人或抵押人否認先
    已有債權存在，或於抵押權成立後，曾有債權發生，而從抵
    押權人提出之其他文件為形式上之審查，又不能明瞭是否有
    債權存在時，法院自無由准許拍賣抵押物（最高法院71年台
    抗字第306號判例參照）。依此反面解釋，若從抵押權人提
    出之其他文件為形式上之審查，如能明瞭其債權存在時，法
    院即應准許拍賣抵押物。是抵押權人依此項規定聲請拍賣抵
    押物係屬非訟事件，法院所為准駁之裁定，無確定實體法上
    法律關係存否之性質，於債權及抵押權之存否無既判力，故
    袛須其抵押權已經依法登記，而從抵押權人提出之相關文件
    為形式上之審查，若能明瞭有債權存在，且債權已屆清償期
    而未受清償，法院即應為准許拍賣抵押物之裁定。
三、相對人於原審主張抗告人於89年10月12日以如附表所示不動
    產（下稱系爭不動產）為相對人設定存續期間自89年10月12
    日起至129年10月3日止，本金最高限額新臺幣（下同）420
    萬元之第一順位抵押權，以為抗告人積欠相對人各項債務之
    擔保；抗告人並於同年月13日向抗告人借款350萬元，並於
    同年10月31日向相對人申辦信用卡使用。詎抗告人分別自10
    0年6月14日及100年8月7日起，即未按期清償前開借款及信
    用卡債務之本息，依約上開債務全部視為到期，抗告人迄今
    尚積欠相對人2,077,927元、26,585元及約定之利息、違約
    金未清償等情，業據相對人提出借據、約定書、信用卡申請
    書、信用卡約定條款、放款帳戶主檔查詢、最近截息日查詢
    、利率查詢、還款交易明細、持卡人計息查詢、他項權利證
    明書、抵押權設定契約書、土地第二類登記謄本、建物第二
    類登記謄本等件為證，是依上開證據為形式上之審查，相對
    人主張系爭抵押權所擔保之債權已屆清償期而未受清償乙情
    ，足堪認定。原審據此准許相對人拍賣抵押物之聲請，即無
    不合。抗告人主張其並無逾期清償之情事，且業於100年10
    月12日將逾期未清償之部分債務，如數清償等語，縱或屬實
    ，亦屬爭執實體上法律關係之存否，揆諸前揭說明，應由抗
    告人另行提起訴訟，以資解決，尚非本件非訟程序所得審究
    。從而，抗告人提起本件抗告，請求廢棄原裁定，即無理由
    ，應予駁回。
四、末按非訟事件程序費用，除法律另有規定外，由聲請人負擔
    ；前項費用之負擔有相對人者，準用民事訴訟法有關訴訟費
    用之規定。依法應由關係人負擔費用者，法院裁定命關係人
    負擔時，應一併確定其數額，非訟事件法第21條第1項前段
    、第2項、第24條第1項分別定有明文；又按，訴訟費用，由
    敗訴之當事人負擔，民事訴訟法第78條亦有明文。經核本件
    非訟事件程序費用即抗告費1,000元，而抗告人之抗告為無
    理由，爰依上開規定確定本件抗告費1,000元應由抗告人負
    擔。
五、據上論結，本件抗告為無理由，依非訟事件法第21條第2項
    、第24條第1項、第46條、民事訴訟法第495條之1第1項、第
    449條第1項、第78條，裁定如主文。
中    華    民    國   100    年    11    月    15    日
                  民事第三庭    法  官  李音儀
以上正本證明與原本無異
本裁定除以適用法規顯有錯誤為理由，不得再抗告。如提起再抗
告，應於收受後 10 日內委任律師為訴訟代理人向本院提出再抗
告狀，並繳納再抗告費新台幣 1,000 元。
中    華    民    國   100    年    11    月    16    日
                                書記官  莊淑雅
┌──────────────────────────────────┐
│附表：                                          100年度抗字第90號   │
├──┬────────────────┬─┬────┬───────┤
│    │    土    地    坐    落        │地│面    積│              │
│編號├───┬────┬────┬──┤  ├────┤權  利  範  圍│
│    │縣  市│鄉鎮市區○   段   │地號│目│平方公尺│              │
├──┼───┼────┼────┼──┼─┼────┼───────┤
│001 │台南市│東區    ○○○○段│2869│建│1510.00 │10000分之175  │
└──┴───┴────┴────┴──┴─┴────┴───────┘
┌──────────────────────────────────────┐
│附表（建物）︰                                        100年度抗字第90號     │
├──┬─┬──────┬────┬────┬───────┬──────┬─┤
│    │  │            │        │建築式樣│ 建 物  面 積 │附 屬  建 物│權│
│    │建│            │        │        ├─┬─┬─┬─┼──┬─┬─┤  │
│    │  │            │        │主要建築│一│二│合│面│主要│陽│面│利│
│編號│  │  建物門牌  │基地坐落│        │  │  │  │積│    │  │積│  │
│    │  │            │        │材 料 及│  │  │  │  │建築│  │  │範│
│    │號│            │        │        │  │  │  │單│    │  │單│  │
│    │  │            │        │房屋層數│層│層│計│位│材料│台│位│圍│
├──┼─┼──────┼────┼────┼─┼─┼─┼─┼──┼─┼─┼─┤
│001 │23│台南市東區崇│台南市東│8層樓房 │60│57│11│平│鋼筋│6.│平│全│
│    │98│善東路7號   │區竹篙厝│鋼筋混凝│.6│.5│8.│方│混凝│73│方│  │
│    │5 │            │段2869地│土構造  │1 │4 │15│公│土構│  │公│  │
│    │  │            │號      │        │  │  │  │尺│造  │  │尺│部│
├──┴─┴──────┴────┴────┴─┴─┴─┴─┴──┴─┴─┴─┤
│共有部分：竹篙厝段24066建號，權利範圍10000分之96                            │
└──────────────────────────────────────┘